---
title: "Характеристика смешанных поселений беломоских мидий на литоральных фукоидах"
author: "Федорова Ксения"
date: '2024'
output: html_document
---

```{r packeges}
library(readxl)
library(ggplot2)
library(dplyr)
library(reshape2)
library(gratia)
library(mgcv)
library(cowplot)
library(ggmap)
#citation("ggmap")
```

<!---
как вставлять ссылки, создание карты, подписи к рисункам, введение(моделирование ниш)
-->

# Введение  

Понятие «экологическая ниша» было впервые введено американским экологом Джозефом Градинером в начале 20 века (Joseph Grinnell, 1917). В 1917 году он описал нишу как «позицию вида в естественном окружении», подчеркивая взаимосвязь между видом и его средой обитания. В структуре экосистем концепция экологических ниш играет ключевую роль в понимании того, как разные виды сосуществуют и процветают. В работах Г. К. Кэри в середине 20 века он утвердил более сложное понимание экологической ниши, которое включает не только местообитание, но и роль вида в экосистеме, его отношение к ресурсам и другим видам. Важно отметить, что у каждого вида сочетание всех этих факторов уникальное. (G. K. Cary, 1974) Разделение ниш помогает уменьшить конкуренцию, позволяя нескольким видам сосуществовать в одной и той же области, не оказывая значительного влияния на популяции друг друга.

Существует несколько подходов к пониманию экологических ниш. Вышеизложенное, предложенное Р. Мэлтоном, является не единственным, и подходтит не для всех исследований. Существует и другая концепция, предложенная Г. Э. Хатчинсоном, в которй ниша- это как многомерное пространство, в котором каждая ось представляет собой один из факторов, влияющих на жизнь организма (++). Этот подход позволяет учитывать множество экологических условий и ресурсов, необходимых для существования вида. Модель Хатчинсона подразумевает два типа ниш: фундаментальную и реализованную. Фундаментальная ниша описывает все возможные условия, в которых организм может существовать, включая все ресурсы и факторы окружающей среды, которые могут поддерживать его жизнь. В то время как реализованная ниша более конкретна и отражает те условия, в которых организм фактически существует в природе, учитывая конкуренцию и другие взаимодействия с окружающей средой (+++).

Чтобы понять реализованную нишу, мы исследуем, как организм ведет себя в различных условиях, анализируя его обилие или другие показательные факторы, такие как распределение, поведение и взаимодействие с другими видами. Таким образом, мы моделируем его нишу, что позволяет лучше понять его роль в экосистеме и влияние на окружающую среду.

<!---
Моделирование экологических ниш — инструмент для изучения взаимодействия видов с окружающей средой. Этот процесс включает в себя создание математических и статистических моделей, которые описывают, как различные факторы, такие как температура, влажность, доступность ресурсов и другие экологические условия, влияют на распределение видов. Для моделирования ниш обычно используются данные о присутствии и отсутствии видов в различных условиях, а также информация о характеристиках среды. С помощью методов машинного обучения и статистического анализа можно выявить закономерности, которые помогают предсказать, где и как виды могут выживать в изменяющихся условиях.
-->

Моделирование экологических ниш позволяет выделить ключеывые факторы, которые отвечают за распределиние сосуществующих видов. Особенно важно это становится если два (или более) вида близки друг к другу и сосущетсвуют в одном месте. В наиболее острой форме эта проблема проявляется если в анализ попадают криптические виды, т.е. виды, морфологически практически не отличимые, но сохраняющие генетическую изолцию. Самым известным и хорошо изученным примером такого рода являются мидии комплекса *Mytilus edulis* (+++).

В Белом море обитает два таких вида - *Mytilus trossulus* и *Mytilus edulis*. Интересно то, что *Mytilus trossulus* был завезён на короблях из Тихого океана (+++), этот вид является инвазивным (Beaumond et al. ++++). После того, как это обнаружили, теме взаимодействий *Mytilus trossulus* и *Mytilus edulis* друг с другом и со средой было посвещено много работ (++++). Однако работ специльно направленных на моделирование экологических ниш двух видов очень мало. Самым изученным фактором, регулирующим распределиние двух видов вляется соленость (+++). Кроме того, известно, что доля *M. trossulus* на фукоидах достоверно выше, чем на грунте (+++). Еще одним фактором, по которому происходит разделение ниш этих видов, вероятно, является прибойность (+++). Это всё говорит о разделении ниш двух видов. Однако *Mytilus sp*. живут не только на грунте, но и на бурых водорослях *F. vesiculosus* и *A. nodosum*.

Кто преобладает в популяциях на *Fucus vesiculosus* и *Ascophyllum nodosum*? Есть ли признаки конкурентного угнетения между этими видами, и какие факторы способствуют этой динамике? Зависит ли плотоность поселения от степени прибойности? Ответу на эти вопросы и была посвещена эта работа.

# Материал и методика

## Полевые сборы

```{r DATA_READING}


myt <- read_excel("Data/Fet.xlsx")


fetch <- read.table("Data/fetch.csv", sep = ";", dec = ",")
  
fetch <-
fetch %>% 
  select(-c(long, lat, long_corrected, lat_corrected)) %>% 
  mutate(fetch = rowMeans(select(., 4:ncol(.)), na.rm = TRUE))

myt$Site <- factor(myt$Site)

myt <-
  myt %>%
  mutate(Prop_T = NT_Full/(NT_Full + NE_Full))

myt <- myt %>%
  mutate(Site = as.integer(Site))

myt <- 
  myt %>% 
  mutate(Dens_E = NE_Full/Weight_Fucoid, Dens_T = NT_Full/Weight_Fucoid, Total_Dens = Dens_E + Dens_T)

fetch %>% 
  select(Site, fetch) %>% 
  merge(., myt) -> fetch_myt_combined


```

Материалом для update.packages(repos="<http://cran.revolutionanalytics.com>")данной работы послужили сбор летней Беломорской экспедиции Лаборатории экологии морского бентоса 2024 г. на литорали о. Ряжкова и о. Б. Палашка (Рис. +++). Всего было обследовано `r length(unique(fetch_myt_combined$Site))` участков, на каждом из которых в полосе фукоидов брали по три пучука *Fucus vesiculosus* и *Ascophyllum nodosum*. При этом место для взятия проб выбиралось так, чтобы в пределах десяти метров были оба вида. Пучки водорослей срезали с субстрата так, чтобы вес водорослей был примерно от 100 грамм до 500 грамм. Сами участки были выбраны так, чтобы условия прибойности на них были максимально контрастными. Для каждого участка были засечены географические координаты. Собранные пучки водорослей далее упаковывали в пластиковые пакеты и транспортировали в лабораторию.

## Обработка проб

После сбора с водорослей были сняты все *Mytilus sp*. Размером более 10 мм. Мидий варили, отделяли мягкие ткани от раковины и определяли вид, в свою очередь также измерялся вес фукоидов. Мы использовали разделение мидий на морфотипы, основываясь на характеристиках конхеалинового слоя, расположенного рядом с лигаментом. По этому критерию мидии были классифицированы на две группы: Т-морфотип, соответствующий *M. trossulus*, и Е-морфотип, соответствующий *M. edulis*. Мидии Е-морфотипа имели перламутровый слой, плотно прилегающий к лигаменту, в то время как у Т-морфотипа лигамент был отделен от перламутрового слоя конхеалиновым слоем.

## Статистическая обработка

Для оценки степени прибойности была введена величина "fetch", которая подсчитывалась как расстояние от точки взятия пробы до препядствия на пути волны по восьми направлениям, юг, север, восток, запад, юго-запад, северо-восток, северо-запад и юго-восток. После этого для каждого места брали среднее этих величин.

Далее были постороены модели зависимости плотности поселения, плотностью мы считали количество моллюсков на грам фукоида, от степени прибойности, fetch. Так же мы построили зависимость соотношения двух видов к степени прибойности, fetch.

Вся математическая обработка проводилась с помощью языка статистического программирования R (R Core Team, 2022).

# Результаты

Величина fetch вырьиовала от 511 м., до 13770 м., пробы соответственнующие этим значениям были взяты на о. Б. Палашка.

## Связь обилия мидий с факторами

Была построена модель зависимости плотности от прибойности для E морфотипа. Как видно из таблицы ++, вид фукоида не является значящим фактором, в отличие от прибойности. Для визуализации модели был построен график (Рис. +++). Можно заметить, что чем больше прибойность, тем меньшее количество мидий приходится на единицу веса водоросли. Снижение наблюдается, как на *F. vesiculosus*, так и на *A. nodosum*.

```{r модель плотности для Е морфотипа}

fetch_myt_combined$Fucoid <- factor(fetch_myt_combined$Fucoid)


Mod_Dens_E <- gam(Dens_E ~ s(log(fetch), by = Fucoid, k = 4) + Fucoid, data = fetch_myt_combined)

summary(Mod_Dens_E)

Pl_Dens_E_A <- draw(Mod_Dens_E,select = 1)

Pl_Dens_E_A <-
Pl_Dens_E_A + 
  theme_bw() +
  ggtitle("На A.nodosum", subtitle = NULL) +
  labs(x = "Логарифм величины fetch", y = "Частный эффеект для Е морфотипа")

Pl_Dens_E_F <- draw(Mod_Dens_E,select = 2)

Pl_Dens_E_F <-
Pl_Dens_E_F + 
  theme_bw() +
  ggtitle("На F.vesiculosus", subtitle = NULL) +
  labs(x = "Логарифм величины fetch", y = "Частный эффеект для Е морфотипа")

plot_grid(Pl_Dens_E_A, Pl_Dens_E_F)

```

Аналогчно была построена модель и график для Т морфотипа. Как и у E морфотипа с возрастанием fetch потность падает, однако при высоких значениях прибойности выходит на плато и остаётся на постоянном низком уровне.

```{r модель плотности для Т морфотипа}
Mod_Dens_T <- gam(Dens_T ~ s(log(fetch), by = Fucoid, k = 4) + Fucoid, data = fetch_myt_combined)

summary(Mod_Dens_T)

Pl_Dens_T_A <- draw(Mod_Dens_T,select = 1)

Pl_Dens_T_A <-
Pl_Dens_T_A + 
  theme_bw() +
  ggtitle("На A.nodosum", subtitle = NULL) +
  labs(x = "Логарифм величины fetch", y = "Частный эффеект для T морфотипа")

Pl_Dens_T_F <- draw(Mod_Dens_T,select = 2)

Pl_Dens_T_F <-
Pl_Dens_T_F + 
  theme_bw() +
  ggtitle("На F.vesiculosus", subtitle = NULL) +
  labs(x = "Логарифм величины fetch", y = "Частный эффеект для T морфотипа")

plot_grid(Pl_Dens_T_A, Pl_Dens_T_F)
```

## Таксономическое обилие

Была построена модель, описывающая зависимости соотношения морфотипов от прибойности, учитывая общую плотность и вид фукида. Как видно из таблицы ++, вид фукоида не является значащим фактором. Величина fetch оказывает значимое влияние на соотношение морфотипов, но только на *F.vesiculosus*. На этом виде фукоида при большей плотноси поселения количество T морфотипа по отношению к E морфотпу снижается. При увеличении fetch количество T морфотипа изменяется нелинейно, есть ярко выраженный пик при среднем значении fetch, а при последующем увеличении fetch доля T морфотипа снова падает. Значимого влияния прибойности на соотношение видов на *A.nodosum* не выявлено.

Кроме этого, была отмечена ещё одна закономерность (близкая к статистической значимости), на *F.vesiculosus* при увеличении общей плотности доля T морфотипа уменьшается. На *A. nodosum* такой закономерности не наблюдалось.

```{r модель соотношения видов}
Mod <- gam(Prop_T ~ s(log(fetch), by = Fucoid, k = 6) + Fucoid + s(Total_Dens, by = Fucoid, k = 6), data = fetch_myt_combined)

summary(Mod)

Pl_Mod_A <- draw(Mod,select = 1)

Pl_Mod_A <-
Pl_Mod_A + 
  theme_bw() +
  ggtitle("На A.nodosum", subtitle = NULL) +
  labs(x = "Логарифм величины fetch", y = "Частный эффеект")

Pl_Mod_F <- draw(Mod,select = 2)

Pl_Mod_F <-
Pl_Mod_F + 
  theme_bw() +
  ggtitle("На F.vesiculosus", subtitle = NULL) +
  labs(x = "Логарифм величины fetch", y = "Частный эффеект")

Pl_Mod_A1 <- draw(Mod,select = 3)

Pl_Mod_A1 <-
Pl_Mod_A1 + 
  theme_bw() +
  ggtitle("На A.nodosum", subtitle = NULL) +
  labs(x = "плотность поселения", y = "Частный эффеект")

Pl_Mod_F1 <- draw(Mod,select = 4)

Pl_Mod_F1 <-
Pl_Mod_F1 + 
  theme_bw() +
  ggtitle("На F.vesiculosus", subtitle = NULL) +
  labs(x = "плотность поселения", y = "Частный эффеект")

plot_grid(Pl_Mod_A, Pl_Mod_F, Pl_Mod_A1, Pl_Mod_F1)

```

# Обсуждение

Мы показали, что обилие обоих морфотипов падает при повышении потенциальной прибойности. На *A. nodosum* других зависимостей не было выявлено, тогда как на *F. vesiculosus* доля T морфотипа меняется при изменении прибойности и общей плотности.

Падение плотности поселения может быть вызвано тем, что моллюски разбиваются о субстрат или открепляются от фукоида.

Такое соотношение видов при высокой прибойности может объясняться морфологическими особенностями фукоидов, и собственно самих мидий. Так было показано, что *M. trossulus* сильнее прикрепляюся, но имеют более токную раковину, чем у *M. edulis* (++++). Нам известно, что *F. vesiculosus* секретирует вещество, которое снижает силу прикрепления, тогда как на *A. nodosum* такого вещества не было найдено (++++).

Мы предполагаем, что на *A. nodosum* T морфотип секретирует настолько много бисуса, что скрепляет межу собой части таллома водоросли, создавая "кокон". В результате моллюски при сильной прибойности не ударяются ни обо что, и тем самым выживают. Тогда как на *F. vesiculosus* из-за выделяемой им слизи создать такой "кокон" не удаётся, и моллюски с наименее плотной раковиной просто разбивают её о камни. Таким образом, Е морфотип более успешен на этом виде фукоида при высокой прибойности.

Таким образом, в результате нашего исследования, можно сказать, что прибойность является важным фактором, который влияет на оба вида мидий. Оба вида предпочитают жить в затишных местах. В ходе исследования таксономического соотношения также выснилось, что расхождение ниш наблюдается только на *F. vesiculosus.*
