---
title: "Характеристика смешанных поселений беломоских мидий на литоральных фукоидах"
author: "Федорова Ксения"
date: '2024'
output: html_document
---

```{r packeges}
library(readxl)
library(ggplot2)
library(dplyr)
library(reshape2)
library(gratia)
library(mgcv)
library(cowplot)
library(ggmap)
#citation("ggmap")
```

<!---
как вставлять ссылки, создание карты, подписи к рисункам, введение(моделирование ниш)
-->

# Введение  

Понятие «экологическая ниша» было впервые введено американским экологом Джозефом Градинером в начале 20 века (Joseph Grinnell, 1917). В 1917 году он описал нишу как «позицию вида в естественном окружении», подчеркивая взаимосвязь между видом и его средой обитания. В структуре экосистем концепция экологических ниш играет ключевую роль в понимании того, как разные виды сосуществуют и процветают. Позднее появилось более сложное понимание экологической ниши, которое включает не только местообитание, но и роль вида в экосистеме, его отношение к ресурсам и другим видам (Cary, 1974). Важно отметить, что у каждого вида сочетание всех этих факторов уникальное. Разделение ниш разных видов снижает конкуренцию, позволяя нескольким видам сосуществовать в одной и той же области, не оказывая значительного влияния друг на друга.

Существует несколько подходов к пониманию экологических ниш. Вышеизложенное, предложенное понимание не единственное. Существует и другая концепция, предложенная Г. Э. Хатчинсоном, в которй ниша- это  многомерное пространство, в котором каждая ось представляет собой один из факторов, влияющих на жизнь организма (++). Этот подход позволяет учитывать множество экологических условий и ресурсов, необходимых для существования вида. Модель Хатчинсона подразумевает два типа ниш: фундаментальную и реализованную (Connel +++). Фундаментальная ниша описывает все возможные условия, в которых организм может существовать, включая все ресурсы и факторы окружающей среды, которые могут поддерживать его жизнь. В то время как реализованная ниша более конкретна и отражает те условия, в которых организм фактически существует в природе, учитывая конкуренцию и другие взаимодействия с окружающей средой (+++).

Чтобы понять реализованную нишу, обычно ислдеователи строя регрессионные модели, которые опиывают связь между присутстивем/отсутствием вида (или его обилием) с некоторыми природными предикторами, в качестве которых выступают абиотические и/или биотические факторы среды (++)

<!-- мы исследуем, как организм ведет себя в различных условиях, анализируя его обилие или другие показательные факторы, такие как распределение, поведение и взаимодействие с другими видами. Таким образом, мы моделируем его нишу, что позволяет лучше понять его роль в экосистеме и влияние на окружающую среду. -->

<!---
Моделирование экологических ниш — инструмент для изучения взаимодействия видов с окружающей средой. Этот процесс включает в себя создание математических и статистических моделей, которые описывают, как различные факторы, такие как температура, влажность, доступность ресурсов и другие экологические условия, влияют на распределение видов. Для моделирования ниш обычно используются данные о присутствии и отсутствии видов в различных условиях, а также информация о характеристиках среды. С помощью методов машинного обучения и статистического анализа можно выявить закономерности, которые помогают предсказать, где и как виды могут выживать в изменяющихся условиях.
-->

Моделирование экологических ниш позволяет выделить ключеывые факторы, которые отвечают за распределиние сосуществующих видов. Особенно важно это становится если два (или более) вида близки друг к другу и сосущетсвуют в одном месте. В наиболее острой форме эта проблема проявляется если в анализ попадают криптические виды, т.е. виды, морфологически практически не отличимые, но сохраняющие генетическую изоляцию. Самым известным и хорошо изученным примером такого рода являются мидии комплекса *Mytilus edulis* , формирующие смешанные поселения в морях Севрной Атлантики и Пацифике (Riginos, Cunningham +++; Стрелков и др. +++; Katolokova et al. ++++).

В Белом море обитает два вида этого комплекса - *Mytilus trossulus* +++ и *Mytilus edulis* +++. Последний считается для Белого моря нативным видом, а *M.trossulus*, полагают, был завезен в акваторию Баренцева и Белого морей на кораблях с побережья Атлантики во время II Мировой Войны (+++). Экспансия *M.trossulus* была отмечена и в других морях европейской Атлантики  (Beaumond et al. ++++). После того, как это обнаружили, теме взаимодействий *M. trossulus* и *M. edulis* друг с другом и со средой их обитания было посвящено много работ (++++). Однако работ специально направленных на моделирование экологических ниш двух видов пока проведено не было. Самым изученным фактором, регулирующим распределение двух видов, является соленость (+++). Для Балтики показано, что  *M. trossulus* более обильны в опресненных участках внутренней части Балтки, в то время как области с нормальной соленостью занимают преимущественно *M. edulis* (+++). Помимо солености, видимо, распределение двух видов свзано и с прибойностью: ++++++ (Сафонов, +++). Третий известный фактор, регулирующий  распределиние видов, но уже в масштабах единиц метров, связан с характером субстрата.Известно, что доля *M. trossulus* на фукоидах достоверно выше, чем на грунте (+++). Это всё говорит о том, что два близких вида, заселяя одно местообитание, демонстрируют разделении экологических ниш. 

Однако до сих пор остаются невыясненными ряд вопросов. Во-первых, фукоиды, которые выступают в качестве фактора, поределяющего сегрегацию двух видов, сами по себе формируют достаточно гетерогенный биотоп - пояс фукоидов. Этот пояс сформирован нескольким видами бурых водорослей (+++). При этом неизвестно различаются ли связи двух видов мидий с разными видами фукоидов, которые представлены в поясе фукоидов. Во-вторых, предполагается, что сама по себе прибойность влияет лишь опосредованно. ++++++описать++++++++    

В данной работе мы решили выяснить 

Кто преобладает в популяциях на *Fucus vesiculosus* и *Ascophyllum nodosum*? Есть ли признаки конкурентного угнетения между этими видами, и какие факторы способствуют этой динамике? Зависит ли плотоность поселения от степени прибойности?




# Материал и методика

## Полевые сборы

```{r DATA_READING}


myt <- read_excel("Data/Fet.xlsx")


fetch <- read.table("Data/fetch.csv", sep = ";", dec = ",")
  
fetch <-
fetch %>% 
  select(-c(long, lat, long_corrected, lat_corrected)) %>% 
  mutate(fetch = rowMeans(select(., 4:ncol(.)), na.rm = TRUE))

myt$Site <- factor(myt$Site)

myt <-
  myt %>%
  mutate(Prop_T = NT_Full/(NT_Full + NE_Full))

myt <- myt %>%
  mutate(Site = as.integer(Site))

myt <- 
  myt %>% 
  mutate(Dens_E = NE_Full/Weight_Fucoid, Dens_T = NT_Full/Weight_Fucoid, Total_Dens = Dens_E + Dens_T)

fetch %>% 
  select(Site, fetch) %>% 
  merge(., myt) -> fetch_myt_combined


```

Материалом для данной работы послужили сборы летней Беломорской экспедиции Лаборатории экологии морского бентоса 2024 г. Пробы были взяты на литорали о. Ряжкова и о. Б. Палашка (Рис. +++). Всего было обследовано `r length(unique(fetch_myt_combined$Site))` участков, на каждом из которых в полосе фукоидов брали по три пучка *F. vesiculosus* и *A. nodosum*. При этом участки были выбраны так, чтобы условия прибойности на них были максимально контрастными и в пределах десяти метров береговой линии были представлены оба вида водорослей. Для каждого участка были засечены географические координаты. Пучки водорослей срезали с субстрата так, чтобы их вес был в пределах 100 - 500 грамм.   Собранные пучки водорослей далее упаковывали в пластиковые пакеты и транспортировали в лабораторию.

## Обработка проб

С водорослей были сняты все мидии с длиной раковины  более 10 мм. После очистки талломов, их взвешивали с точностью +++. Отобранных мидий варили, отделяли мягкие ткани от раковины, а створки высушивали. По сухим створкам производили определение морфотипа в соответствии с методикой, предложенной в предыдущих работах (+++++). Идентификацию морфотипа мидии проводили на основе характеристик перламутрового слоя, расположенного рядом с лигаментом. По этому критерию мидии были отнесены к одной из двух групп: Т-морфотип, соответствующий *M. trossulus*, и Е-морфотип, соответствующий *M. edulis*. Мидии Е-морфотипа имели перламутровый слой, плотно прилегающий к лигаменту, в то время как у Т-морфотипа лигамент был отделен от перламутрового слоя полоской непрекрытого призматического слоя (Рис. ++++).




## Статистическая обработка
Вся обработка данных проводилиаяь с использованем функций языка статистического программирования R4.2.3 (+++).

Для оценки степени прибойности была введена величина "fetch" (+++), которая подсчитывалась как расстояние от точки взятия пробы до препядствия на пути волны по восьми направлениям: юг, север, восток, запад, юго-запад, северо-восток, северо-запад и юго-восток. После этого для каждого места брали среднее этих величин. Для вычисления этого показателя использовали пакет waver (Marchand, Gill 2018).


Были построены несколько регрессионных моделей с разными зависимыми переменными и разным набором предикторов. В первом типе моделей в качестве зависимой переменной была использована плотность поселеиня мидий. Для каждого морфотипа по отдельности мы нашли  отношение численности данного морфотипа к весу фукоидов. В качестве предикторов в этих моделях рассматривали степень открытости побережья (fetch, непрерывный предиктор), вид фукоида (дискретный фактор с двумя градациями), в модель было включено и взаимодействия этих факторов. Было построено две модели этого типа: одна для мидий T-, другая для мидий E-морфотипа. В модели второго типа в качестве зависимой переменной рассматривали долю мидий T-морфотипа в общем количестве мидий в пробе. Предикторами в этой модели были открытость побережья (fetch), вид фукоида. Кроме того в качестве ковариаты в модель была включена суммарная плотность поселения мидий (отношение численности мидий к весу водоросли). Кроме того в модель были включены взаимодействия между непрерывными предикторами и фактором "вид фукоида".  

Поскольку мы допусекали криволинейную зависимость от предикторов, то все описанные модели были подобраны как аддитивные обобщенные модели. Для вычисления параметров модели была использована функция gam() из пакета mgcv (Wood, 2017). 




# Результаты

Исследованные участки сильно различались по степени открытости для прибоя: величина fetch вырьиовала от 511 м., до 13770 м. Самый затишной участок находился на +++ стороне о. Б. Палашка (Рис. ++). Самый открытый находился на том же острове, но на +++ стороне. Визуально, пояс фукоидов на всех участках был хорошо развит.  

## Связь обилия мидий с факторами

Модели, построенные для плотности поселения мидий Е и Т морфотипов (Табл. +++) позволили увидеть две закономерности. Во-первых, для обоих морфотипов не наблюдалось различий в плотности поселения между *A.nodosum* и *F.vesiculusus*. Однако, обилие двух морфотипов значимо зависит от прибойности (Табл. +++). Для визуализации модели был построен график (Рис. +++). Можно заметить, что чем больше прибойность, тем меньшее количество мидий приходится на единицу веса водоросли. Снижение обилие обоих сорфотипов наблюдается, как на *F. vesiculosus*, так и на *A. nodosum*.

+++++++++++++++
Надо объединить две серии графиков
+++++++++++++++

```{r модель плотности для Е морфотипа}

fetch_myt_combined$Fucoid <- factor(fetch_myt_combined$Fucoid)


Mod_Dens_E <- gam(Dens_E ~ s(log(fetch), by = Fucoid, k = 4) + Fucoid, data = fetch_myt_combined)

summary(Mod_Dens_E)

Pl_Dens_E_A <- draw(Mod_Dens_E,select = 1)

Pl_Dens_E_A <-
Pl_Dens_E_A + 
  theme_bw() +
  ggtitle("На A.nodosum", subtitle = NULL) +
  labs(x = "Логарифм величины fetch", y = "Частный эффеект для Е морфотипа")

Pl_Dens_E_F <- draw(Mod_Dens_E,select = 2)

Pl_Dens_E_F <-
Pl_Dens_E_F + 
  theme_bw() +
  ggtitle("На F.vesiculosus", subtitle = NULL) +
  labs(x = "Логарифм величины fetch", y = "Частный эффеект для Е морфотипа")

plot_grid(Pl_Dens_E_A, Pl_Dens_E_F)

```

<!-- Аналогчно была построена модель и график для Т морфотипа. Как и у E морфотипа с возрастанием fetch потность падает, однако при высоких значениях прибойности выходит на плато и остаётся на постоянном низком уровне. -->

```{r модель плотности для Т морфотипа}
Mod_Dens_T <- gam(Dens_T ~ s(log(fetch), by = Fucoid, k = 4) + Fucoid, data = fetch_myt_combined)

summary(Mod_Dens_T)

Pl_Dens_T_A <- draw(Mod_Dens_T,select = 1, residuals = T)

Pl_Dens_T_A <-
Pl_Dens_T_A + 
  theme_bw() +
  ggtitle("На A.nodosum", subtitle = NULL) +
  labs(x = "Логарифм величины fetch", y = "Частный эффеект для T морфотипа")

Pl_Dens_T_F <- draw(Mod_Dens_T,select = 2, residuals = T)

Pl_Dens_T_F <-
Pl_Dens_T_F + 
  theme_bw() +
  ggtitle("На F.vesiculosus", subtitle = NULL) +
  labs(x = "Логарифм величины fetch", y = "Частный эффеект для T морфотипа")

plot_grid(Pl_Dens_T_A, Pl_Dens_T_F)
```

## Таксономический состав поселений на фукоидах

Как видно из данных, приведенных в таблице ++, вид фукоида не является значащим фактором. Согласно построенной модели, величина fetch оказывает значимое влияние на соотношение морфотипов, но только на *F.vesiculosus* (Табл. ++). При увеличении fetch доля T-морфотипа на этом виде фукоидов изменяется нелинейно (Рис. ++). Согласно модели, при низких значениях fetch доля T-морфотипа демонстрирует пик при средних величинах fetch. По при самых высоких показателях этого предиктора доля T-морфотипа минимальна. Значимого влияния прибойности на соотношение видов на *A.nodosum* не выявлено.

Кроме этого, была отмечена ещё одна закономерность (близкая к статистической значимости), на *F.vesiculosus* при увеличении общей плотности доля T-морфотипа уменьшается (Табл. ++, Рис. ++). На *A. nodosum* такой закономерности не наблюдалось.

```{r модель соотношения видов}
Mod <- gam(Prop_T ~ s(log(fetch), by = Fucoid, k = 5) + Fucoid + s(Total_Dens, by = Fucoid, k = 6), data = fetch_myt_combined)

summary(Mod)

Pl_Mod_A <- draw(Mod,select = 1, residuals = T)

Pl_Mod_A <-
Pl_Mod_A + 
  theme_bw() +
  ggtitle("На A.nodosum", subtitle = NULL) +
  labs(x = "Логарифм величины fetch", y = "Частный эффеект")

Pl_Mod_F <- draw(Mod,select = 2, residuals = T)

Pl_Mod_F <-
Pl_Mod_F + 
  theme_bw() +
  ggtitle("На F.vesiculosus", subtitle = NULL) +
  labs(x = "Логарифм величины fetch", y = "Частный эффеект")

Pl_Mod_A1 <- draw(Mod,select = 3, residuals = T)

Pl_Mod_A1 <-
Pl_Mod_A1 + 
  theme_bw() +
  ggtitle("На A.nodosum", subtitle = NULL) +
  labs(x = "плотность поселения", y = "Частный эффеект")

Pl_Mod_F1 <- draw(Mod,select = 4, residuals = T)

Pl_Mod_F1 <-
Pl_Mod_F1 + 
  theme_bw() +
  ggtitle("На F.vesiculosus", subtitle = NULL) +
  labs(x = "плотность поселения", y = "Частный эффеект")

plot_grid(Pl_Mod_A, Pl_Mod_F, Pl_Mod_A1, Pl_Mod_F1)

```

# Обсуждение

Проведенное нами исследование показало, что значимых различий ни в обилии, ни в соотношении численностей Е и Т морфотипов в поселениях на двух видах водорослей, формирующих пояс фукоидов (*A. nodosum* и *F. vesiculosus*) не выявляется. Это говорит о том, что +++++.

Вместе с тем, было выявлено две закономерности, которые говорят о том, что существуют факторы, которые регулируют структуру поселений мидий в пределах пояса фукоидов. Главным фактором является прибойность. Мы показали, что обилие обоих морфотипов падает при повышении потенциальной прибойности. Этот результат говорит о том, что обилие мидий на фукоидах не может быть высоким при высоком волновом воздействии. Падение плотности поселения может быть вызвано тем, что моллюски при волновом воздействии разбиваются о субстрат или волна отрывает их от фукоида.


Известно, что для мидий крайне важными являются факторы, связанные с плотностью поселения. От плотности  зависит и структура (+++) и динамика (+++) поселений. С очевидностью, сила конкурентных отношений (как внутри- так и межвидовых) также зависит от плотности. Выявленные нами закономерности позволяют ожидать, что в местах с высокой прибойностью плотностно-зависимые факторы будут играть меньшую роль. Два близких вида мидий M.edulis (Е-морфотип) и M.trossulus (T-морфотип) неизбежно должны конкурировать друг с другом. Эти взаимоотношения, в соотвтетсвии с принципом Гаузе (+++), должны выражаться в изменниях соотношения численностей мидий двух морфотипов. Если выигрывает M.edulis, то доля T-морфотпа должна падать и, наоборот, если выигрывает M.trossulus, то возрастать. Полученные нами данные говорят о том, что два вида фукоидов могут различаться по своей роли в регуляции отношений медлу мидиями. В поселениях мидий На *A. nodosum* мы не выявили никаких связей частоты T-морфотипа с изученными факторами. Однако,  на *F. vesiculosus* доля T-морфотипа меняется при изменении прибойности и общей плотности. 


++++++++++++++
Все сказанное ниже ОК! НО надо все выстроить в единую логическую цепочку, которая связана с тем, что сказано выше.
++++++++++++++

Такое соотношение видов при высокой прибойности может объясняться морфологическими особенностями фукоидов, и собственно самих мидий. Так было показано, что *M. trossulus* сильнее прикрепляюся к субстрату (++++), но имеют более токную раковину (+++), чем у *M. edulis*. Нам известно, что *F. vesiculosus* выделяет какие-то метаболиты, которые снижают активность прикрепления мидий (+++), тогда как в случае  *A. nodosum* подобного влияния не обнаружено (++++).

Мы предполагаем, что на *A. nodosum* T морфотип секретирует настолько много бисуса, что скрепляет межу собой части таллома водоросли, создавая "кокон". В результате моллюски при сильной прибойности не ударяются ни обо что, и тем самым выживают. Тогда как на *F. vesiculosus* из-за выделяемой им слизи создать такой "кокон" не удаётся, и моллюски с наименее плотной раковиной просто разбивают её о камни. Таким образом, Е морфотип более успешен на этом виде фукоида при высокой прибойности.

# Заключение 

Таким образом, в результате нашего исследования, можно сказать, что прибойность является важным фактором, который влияет на оба вида мидий. Оба вида предпочитают жить в затишных местах. Однако в таких местах, вероятно, сильно возрастает роль плотностно-завсимоых факторов, что начинает сказываться на соотношении численностей видов. Частота M.trossulus возрастает лишь  на более открытых местах, где плотность мидий уже не столь велика и M.trossulus может выиграть конкуренцию за счет более сильного прикрепления. Наиболее ярко этот процесс проявляется, видимо, на F.vesiculosus, в котором появляется дополнительный фактор снижения плотности поселения, связанный с выделением метаболитов, препятствующих прикреплению мидий.


В ходе исследования таксономического соотношения также выснилось, что расхождение ниш наблюдается только на *F. vesiculosus.*
