---
title: ''
output: html_document
---

```{r setup, include=FALSE}
library(knitr)
opts_chunk$set(echo = FALSE, warning = FALSE, message = FALSE)
```


```{r Пакеты}
library(readxl)
library(vegan)
library(dplyr)
library(ggplot2)
library(patchwork)
library(reshape2)
library(cowplot)

```

# Ведение 

Пищевое поведение хищников-универсалов и специализированных хищников определяется различными трофическими адаптациями. Хищники-универсалы — это такие хищники, которые способны ловить любую добычу без определенного различия между ними [@pompozzi2022livestock]. Хищники специалисты выбирают более подходящую для себя по параметрам жертву (Pompozzi, at all. 2018). В результате этого универсалы, они же генералисты, более адаптивные к внешним условиям среды нежели специалисты (Pompozzi, at all. 2018). Если в результате каких-либо воздействий исчезнет добыча, которой питался специалист и он уже не сможет найти себя замену именно этому пищевому объекту, то хищник специалист, либо вынужден переместиться в новое местообитание либо погибнет. В результате численность популяционной группировки специалиста должна снижаться при условии снижения обилия жертвы. Так на примере сов специалистов (воробьиные совы) и сов генералистов  (мохноногие совы) было показано, что при недостатке пищевых объектов стратегия хищников-специалистов была мене успешной нежели стратегия универсалов: нехватка основной пищи ограничивало производство потомства у хищников-специалистов, чья численность уменьшалась. (Korpimäki, 2020)

На литорали арктических морей условия еще более суровые и популяции потенциальных жертв очень нестабильны (Descamps, at all. 2017). Вместе с тем, в этих сообществах обитают многочисленные хищники: приапулиды (+++), брюхоногие моллюски (++++), полихеты (Дикаева, 2020) и ракообразные (Negoescu, Svavarsson 1997). Вместе с тем, степень специализированности этих хищников оценена недостаточно. Так, например, хищные улитки Amauropsis islandica распространены на литоралях Белого моря. Так как здесь условия более суровые значит они должны проявлять больше универсальный тип питания нежели специальный. Однако как показывают многочисленные исследования питания Amauropsis islandica этот вид является, скорее хищником-специалистом. Эти улитки и чаще всего в качестве своей жертвы использует один единственный вид – Macoma baltica (Чистякова, 2008), хотя в рационе этого хищника присутствуют и другие виды (Пузаченко, 2012). 

Одним из самых обильных хищников на илисто-песчаных литоральных пляжах Белого моря является креветки Crangon crangon (Linnaeus, 1758). Этот вид часто встречается в бентосных сообществах многих морей Северного Полушария.  Его широкий ареал распространения вдоль европейского побережья от Белого моря до Марокко в пределах Атлантического океана, а также в Средиземном и Черном морях. (Campos, Van der Veer, 2008). В Белом море он также создает массовые поселения в Мезенском, Двинском, Кандалакшском и Онежских заливах (Кузнецов, 1964).   

Эти ракообразные - активные хищники, которые для маскировки зарываются в песок так что на поверхности остаются только глаза (Наумов, Оленев,1981). Самое большое количество данных о рационе этого вида собрано у побережий Ирландского, Северного и Ваттова морей так как он там имеет промысловое значение (Кузнецов, 1964).  Для Белого моря характерно питание относительно малоподвижные микро- и мейобентосными животными: харпактициды, спат и сеголетки двустворчатых моллюсков, мелкие нематоды и амфиподы (или их молодь), молодь гастропод и полихет или очень мелкие виды, а также трупы некоторых других мелких беспозвоночных (насекомые и клещи, смытые в воду с берега), голожаберные моллюски (Бурковский, Трунова, 2006). Анализ спектра питания этого вида, выявил высокое разнообразие жертв. Это свидетельствует, скорее, о том, что данный вид является хищником-генералистом. 

Во всех работах, посвящённых питанию креветок C. crangon, за рамки обсуждения оставалось то, как связан рацион питания этого хищника со структурой сообщества, в котором он питается.   Известно, что сообщества литорали демонстрируют высокую пространственную вариабельность (Brind’Amour, 2005). Так как хищник-генералист не связан с каким-то одним видом пищевых объектов, то можно ожидать, что при вариации структуры сообщества, в котором кормится хищник, будет наблюдаться и вариация диеты. То есть можно ожидать ковариацию структуры сообщества и рациона хищника. Если такой связи нет, то это будет противоречить стратегии хищника-генералиста. Целью данной работы стала проверка гипотезы о наличии такой корреляции. В рамках этой цели мы попытались решить следующие задачи.

1. Сравнить сообщества бентоса двух илисто-песчаных пляжей, относительно изолированных, но расположенных на небольшом расстоянии дуг от друга: в Южной и Северной губах острова Ряжкого (Кандалакшский залив Белого моря, территория Кандалакшского Государственного Природного Заповедника). 
2. Описать и сравнить характер питания C. crangon в этих двух акваториях. 
3. Выяснит существует ли корреляция между структурой бентосного сообщества и характеристиками рациона креветок. 

# Материалы и методика

## Полевые сборы 

Материалы, лежащие в основе данной работы, были собраны с 11.08.2023 по 12.08.2023 в ходе LVII Беломорской экспедиции Лаборатории Экологии Морского Бентоса (гидробиологии) в Южной губе острова Ряжкова и с 15.08.2024 по 18.08.2024 в Северной губе острова Ряжкова (Рис. ++).


```{r Карты}
outline_S <- read_excel("Data/Crang_2024.xlsx", sheet = "Outline_s",  na = "NA")
sampl_S <- read_excel("Data/Crang_2024.xlsx" , sheet = "Coordinates_s",  na = "NA")
  
Pl_map <-
  ggplot(outline_S, aes(x = Lon, y = Lat)) + 
  geom_path(aes(linetype = Type)) + 
  guides(linetype = "none") + 
  scale_linetype_manual(values = c(2,1, 3)) +
  theme_minimal()
    
Pl_map_S <-
Pl_map + geom_point(data = sampl_S) 


outline_N <- read_excel("Data/Crang_2024.xlsx", sheet = "Outline",  na = "NA")
sampl_N <- read_excel("Data/Crang_2024.xlsx" , sheet = "Coordinats",  na = "NA")
  
Pl_map <-
  ggplot(outline_N, aes(x = Lon, y = Lat)) + 
  geom_path(aes(linetype = Type)) + 
  guides(linetype = "none") + 
  scale_linetype_manual(values = c(2,1)) +
  theme_minimal()

Pl_map_N <-
Pl_map + geom_point(data = sampl_N) 

```



```{r, fig.cap="Рисунок ++. Карты-схемы Северной (А) и Южной (B) губы и расположение точек взятия проб на ислисто-песчаных пляжах. "}

plot_grid(Pl_map_N, Pl_map_S, nrow = 2, labels = "AUTO")

```




Материал собирался во время отлива, но, когда еще большая часть литорали была покрыта водой. Пробы брали сачком с мелкой сеткой, имевший диаметр кольца около 30 см. Сачок ставили к урезу воды и человек, собирающий пробы, очень быстро отходил в глубь воды на 2-4 метра от уреза воды и вел сачок по дну поднимая ил с песком. Далее содержимое сачка промывали и из промытой пробы извлекали всех креветок. 

В каждой точке осуществлялось по три таких отлова в Южной губе и по пять в Северной. Все особи, пойманные в одной точке, сразу были помещены в емкость объемом 25 мл, без воды, что предотвращало переваривание пищи. Далее (не позднее одного часа) креветки были залиты 4% формалином.  Координаты точки отлова засекали с помощью GPS-навигатора. Всего были произведены сборы с 11 точек в Южной губе и 5 точек в Северной губе. Различие в количестве отловов определялось, во-первых, различием в плотности поселения креветок, а, во-вторых, размерами илисто-песчаных пляжей в этих акваториях.  

В тех же точках, где производили отлов креветок, но спустя, как минимум, сутки, производили отбор количественных проб для описания сообщества бентоса. Пробы собирались при помощи рамки площадью 55 см2, которую вдавливали в грунт на глубину около 10 см. Собранные пробы складывали в отдельный пакет с этикеткой. На каждой точке было взять по три пробы. Таким образом, бентос Южной губы был охарактеризован по 33 пробам, а бентос Северной губы – по 15 пробам. Все пробы были промыты при помощи сита с диаметром ячейки 0.5 мм. И промытый грунт фиксировался в баночку объёмом 30 мл с 10% формалином. 

## Анализ размерной структуры популяции

Каждая креветка была взвешена на электронных весах с точностью до 1 мг. Длина карапакса креветок была измерена с помощью электронного штангенциркуля с точностью до 0.01 мм. 

## Вскрытие 

Вскрытие каждой особи проводилась при помощи лезвия бритвы. Креветка бралась в руку и разрезалась по медиальной линии на две половинки. Далее под бинокуляром проводился осмотр желудка. В случае нахождения пищевого комка, его извлекали при помощи пинцета и перекладывали на предметное стекло с каплей глицерина. Содержимое желудка просматривалось под микроскопом при увеличении от 10х10 до 10х40. Для каждой особи мы отмечали только присутствие того или иного компонента питания. Всего в ходе работы было обработано 71 особь C.crangon из Северной губы и 135 особей из Южной губы. 


## Разборка грунта 

Грунтовые пробы просматривали в камере Богорова под бинокуляром. Всех представителей бентоса выбирали из грунта и фиксировали 25 мл емкости с 10% формалином. После разборки проб производили определение животных до минимально возможного таксономического уровня. Для каждого таксона было подсчитано количество особей. Далее данные были занесены в электронные таблицы.

## Статистическая обработка

Все статистические анализы были проведены с помощью языка статистического программирования R Studio version 2024. 12.0  (R Core Team, 2022).
В результате обработки данных были заполнены таблицы двух типов. Первый тип таблиц характеризовал питание креветок в каждой из изученных точек. Для этого каждый из пищевых объектов характеризовали его частотой, т.е. в какой доле креветок, отловленных в данной точке, был встречен данный компонент питания. Построение этой таблицы позволило вычислить две интегральные характеристики питания: (1) количество видов, отмеченных в желудках креветок в данной точке; (2) разнообразие рациона. Для последней оценки мы использовали индекс Шеннона, который вычисляли по следующей формуле: 


$$
H_{diet} = - \Sigma (P_i \times \log(P_i))
$$

Где за $P_i$ это частота встречаемости i-го пищевого объекта.

Вторая таблица характеризовала обилие видов в пробах бентоса. Для каждого таксона в каждой точке мы вычислили среднее значение численности. Далее на основе этой таблицы для каждой точки был вычислен индекс Шеннона по следующей формуле:



$$
H_{community} = - \Sigma (\frac{N_i}{N_{total}} \times \log(\frac{N_i}{N_{total}}))
$$


Где $N_i$ - средняя плотность поселения i-го  вида в данной точке, $N_{total}$ - сумма всех обилий видов, отмеченных в данной точке. 


Для описания размерной структуры поселений креветок были построены частотные гистограммы, отражающие распределение размеров карапакса. Кроме того, были построены сеттер-диаграммы, отражающие связь размера и веса особей.


Для сравнения сообществ бентоса Южной и Северной губы была построена ординация описаний с помощью метода многомерного шкалирования на основе матрицы коэффициентов Брея-Куртиса. Для этого анализа применяли функции из пакета "vegan" (Oksanen et al., 2022).

Для сопоставления сообщества бентоса и структуры рациона было проведено два типа анализов. Во-первых, мы оценили связь интегральных показателей рациона (количество видов корма и видовое разнообразие) с интегральной характеристикой сообщества (его видовым разнообразием). Для количественной оценки связи были вычислены коэффициенты корреляции. Во-вторых, мы провели сопоставление двух результатов анализа кластеризации точек, в которых были описаны сообщества бентоса и питание креветок. Для этого было построено две дендрограммы (применяли метод Варда, на основе матрицы коэффициентов Брея-Куртиса). Вычисление матриц коэффициентов Брея-Куртиса проводилось с помощью пакета “vegan” (Oksanen et al., 2022). Далее две дендрограммы сравнивали методом пермутационной подгонки тангл-граммы с помощью пакета “dendextend” (Tal Galili. 2015).   



# Изложение и обсуждение результатов


## Сравнение бентосных сообществ в двух акваториях






## Размерная структура

На рисунке ++ приведена скеттер-диаграмма, отражающая связь между размером карапакса и весом тела креветок, отловленных в Южной и Северной губах. Видно, что значимых различий в зависимотях между двумя прамтерами в двух акваториях не выявляется. 


```{r картинка размеп_вес, fig.cap= "Рисунок ++. Связь размера и веса *C.crangon*."}
ggplot(Crang_2024, aes(x = L_Car, y = W, color = Area)) +
  geom_point() +
  scale_color_manual(values = c("blue", "red"))+
  theme_bw()+
  labs(x = "Длина карапакса (мм)", y = "Частота", fill = "Акватория")

```



На рисунке ++ приведена частотные гистограммы, отражающие распределине размеров в двух акваториях. Заметно что большая часть особей Южной губы более мелкие, хотя границы пиков более или менее совпадают. 

```{r Частотное_распределение_размеров, fig.cap="Рисунок +++. Частотное распределине размеров карапакса карапакса *C.crangon* в Южной (2023 г.) и Северной губе (2024 г.) ."}

ggplot(Crang_2024, aes(x = L_Car)) +
  geom_histogram(aes(fill = Area), bins = 20) +
  facet_wrap(~Area, ncol = 1) +
  scale_fill_manual(values = c("blue", "red")) +
  theme_bw() +
  labs(x = "Длина карапакса (мм)", y = "Частота", fill = "Акватория")

```



Наблюдаемое различие в размерной структуре может объясняться характером жизненного цикла этого вида. Мы сравниваем две популяции которые были отловлены в разные годы в Южной губе в 2023, а в Северной губе в 2024 г. Как было показано в предыдущих работах (Кузнецов, 1964; Островский, 2023), в условиях Белого моря креветки *C.crangon* демонстрируют чередование возрастной структуры популяции: в один год в популяции представлено молодое поколение, в другой год - более старые возрастные когорты (Кузнецов, 1964). Вероятно в Южной губе 2023 год был годом с преобладанием молоди, а 2024 год  характеризовался преобладанием взрослого поколения. 





```{r таблица_рациона}

Crang_2024 <- read_excel("Data/Crang_2024.xlsx", na = "NA", sheet = "Full")


# Создаем таблицу для сравнения двух рационов

Crang_2024 %>% 
  select(-c( Lon, Lat, Site,  Sample, ID, W, L_Car, Cluster)) %>% 
  melt(id.vars = "Area") %>% 
  group_by(variable, Area) %>% 
  summarise(Prop = round(mean(value), 3)) %>% 
  dcast(variable ~ Area)  -> Crangon_diet 


```



```{r}
kable(Crangon_diet, 
      col.names = c("Пищевой объект", "Северная губа", "Южная губа"),
      caption = "Таблица  +++. Частота пищевых объектов в рационе C.cragon в дыух акваториях")
```


