---
title: "Еще раз про модели"
author: "В. М. Хайтов"
date: "`r Sys.Date()`"
output: html_document
---

```{r setup, include=FALSE}
knitr::opts_chunk$set(echo = TRUE)
```

Таня, привет!
Вот я свел воедино то, что получается. Надо еще раз все критически осмыслить.

1. Мы вводим дискретные градации плотности.

2. Мы смотрим на зависимость от Prop_T вероятности оказаться на водорослях.

3. И все-таки я предлагаю поработать с величиной Diff = Prop_T_Algae - Prop_T_Bottom

4. Мы рассматриваем вероятность гибели в зависимаости от Prop_T.

Вот что получается

```{r}
library(readxl)
library(dplyr)
library(tidyr)
library(ggplot2)
library(broom)

library(mgcv)
library(gratia)


myt <- read_excel('Data/FucTrEd.xlsx', sheet = 'Лист2')

myt <- 
  myt %>% 
  filter(Open == "закрытый")

myt <-
  myt %>% 
  mutate(N_total = T_a_Asc + T_a_Fuc + T_a_bot + T_dead_Asc + T_dead_Fuc + T_dead_bot + E_a_Asc + E_a_Fuc + E_a_bot + E_dead_Asc + E_dead_Fuc + E_dead_bot,
         NT = T_a_Asc + T_a_Fuc + T_a_bot + T_dead_Asc + T_dead_Fuc + T_dead_bot, 
         NE = E_a_Asc + E_a_Fuc + E_a_bot + E_dead_Asc + E_dead_Fuc + E_dead_bot,
         Prop_T = NT/(NT + NE))


myt <-
  myt %>% 
  mutate(N_Algae = T_a_Asc + T_a_Fuc + T_dead_Asc + T_dead_Fuc + E_a_Asc + E_a_Fuc + E_dead_Asc + E_dead_Fuc,
         N_Bottom = T_a_bot + T_dead_bot + E_a_bot + E_dead_bot,
         N_Algae_alive = T_a_Asc + T_a_Fuc + E_a_Asc + E_a_Fuc,
         N_Bottom_alive = T_a_bot + E_a_bot,
         B_Algae = weight_Fuc + weight_Asc)



```



## 1. Мы вводим дискретные градации плотности.


```{r}
myt <- 
myt %>% 
  mutate(Density = factor(case_when(N_total <= 20 ~ "Low",
                             N_total > 20 & N_total < 60 ~ "Medium",
                             N_total >= 60 ~ "Nigh" )))

```



## 2. Мы смотрим на зависимость от Prop_T вероятности оказаться на водорослях.

```{r}

mod_alive <- gam(cbind(N_Algae_alive, N_Bottom_alive) ~ s(Prop_T, by = Density, k = 5) + Density  + s(B_Algae, by = Density, k = 5) , data = myt, family = "binomial", method = "REML")

```

Тестируем модель на валидность

```{r}

appraise(mod_alive)

library(DHARMa)

simulateResiduals(mod_alive, plot = T)
```

Проблем не вижу

```{r}
summary(mod_alive)
```


Вот ее визуализация

```{r}
draw(mod_alive)
```

Потом картинку облагородим. Но суть понятна. 

## 3. И все-таки я предлагаю поработать с величиной Diff = Prop_T_Algae - Prop_T_Bottom

```{r}
myt <- 
  myt %>% 
  mutate(Prop_T_Algae = (T_a_Asc + T_a_Fuc)/(T_a_Asc + T_a_Fuc + E_a_Asc + E_a_Fuc),
         Prop_T_Bottom = (T_a_bot + T_a_bot)/(T_a_bot + T_a_bot + E_a_bot + E_a_bot)
         )

myt2 <-
myt %>% 
  select(ID, Density, B_Algae, Prop_T, Prop_T_Algae, Prop_T_Bottom) %>% 
  filter(complete.cases(.)) %>% 
  rename(Algae = Prop_T_Algae, Bottom = Prop_T_Bottom) %>% 
  mutate(Diff = (Algae - Bottom) )

```


```{r}

mod_diff <- gam(Diff ~ s(Prop_T, by = Density, bs = "cr", k = 3) + Density + s(B_Algae, by = Density), data = myt2) 

```


Диагностика модели
```{r}
simulateResiduals(mod_diff, plot = T)
```

Не супер... Но можно обсуждать.


```{r}
summary(mod_diff)

```

Выявляются две значимые зависимости. 

Вот визуализация
```{r}
draw(mod_diff)
```

Связь с B_Algae нас не очень интересует, это просто поправочная ковариата. А вот связь с Prop_T очень понятная, кажется. Думаем.


4. Мы рассматриваем вероятность гибели в зависимаости от Prop_T.

```{r}

myt_status <- read_excel('Data/FucTrEd.xlsx', sheet = 'Лист3')

library(tidyr)
myt_status %>% 
  filter(Type == "ET") %>% 
  pivot_longer(cols = -c(ID, Location, Status, Morphotype, Type)  ) %>%
  uncount(value)  %>%
  as_tibble ->
  myt_outcome

myt_outcome %>%
  mutate(Out = ifelse(Status == "мертвые", 1, 0),
         Substrate = ifelse(Location == "Грунт", "Bottom", "Algae")) ->
  myt_outcome


df <- 
  myt %>% 
  select(ID, Density, Prop_T, B_Algae)

myt_outcome <- 
merge(myt_outcome, df)


myt_outcome %>% 
  group_by(Density, Substrate) %>% 
  summarise(N_T = sum(Morphotype == "T"),
            N_E = sum(Morphotype == "E")) %>% 
  mutate(Prop_T = N_T/(N_T + N_E))


myt_substr <- 
myt_outcome %>% 
  group_by(Density, Substrate, Morphotype) %>% 
  summarise(N = n())

```



```{r}
Mod_deadness <- gam(Out ~ s(Prop_T, by = Density ) + Density + Morphotype +  + s(B_Algae, by = Density) , family = "binomial", data = myt_outcome, method = "REML")

```

Диагностика валидности

```{r}
simulateResiduals(Mod_deadness, plot = T)
```

Супер!

Вот результаты

```{r}
summary(Mod_deadness)
```

У T-морфотипа смертность выше.

Вот визуализация зависимостей, описанных смузерами. 

```{r}
draw(Mod_deadness)
```

Чем больше Prop_T при высокой плотности тем ниже смертность... Хм... Есть идеи почему такое может быть?

