---
title: ""
author: ""
date: ''
output: html_document
---

```{r setup, include=FALSE}
library(knitr)

knitr::opts_chunk$set(echo = TRUE)
```

```{r cars, include=FALSE}
library(readxl)
library(dplyr)
library(tidyr)
library(ggplot2)
library(broom)

library(mgcv)
library(gratia)

myt <- read_excel('Data/FucTrEd.xlsx', sheet = 'Лист2')


myt <-
myt %>% 
  mutate(NT =T_a_Asc + T_a_Fuc + T_a_bot + T_dead_Asc + T_dead_Fuc + T_dead_bot, 
         NE = E_a_Asc + E_a_Fuc + E_a_bot + E_dead_Asc + E_dead_Fuc + E_dead_bot,
         Prop_T = NT/(NT + NE),
         N_enitial = NT + NE,
         N_final = T_a_Asc + T_a_Fuc + T_a_bot + E_a_Asc + E_a_Fuc + E_a_bot,
         Prop_dead_T = (T_dead_Asc + T_dead_Fuc + T_dead_bot)/NT,
         Prop_dead_E = (E_dead_Asc + E_dead_Fuc + E_dead_bot)/NE,
         N_T_algae = T_a_Asc + T_a_Fuc + T_dead_Asc + T_dead_Fuc,
         N_E_algae = E_a_Asc + E_a_Fuc + E_dead_Asc + E_dead_Fuc,
         N_T_bot = T_a_bot + T_dead_bot,
         N_E_bot = E_a_bot + E_dead_bot,
         Prop_T_algae = N_T_algae /(N_T_algae + N_T_bot),
         Prop_E_algae = N_E_algae /(N_E_algae + N_E_bot),
         N_Fuc = T_a_Fuc + T_dead_Fuc + E_a_Fuc + E_dead_Fuc,
         N_Asc = T_a_Asc + T_dead_Asc + E_a_Asc + E_dead_Asc,
         Prop_Fuc = N_Fuc/(N_Asc + N_Fuc),
         Prop_Asc = N_Asc/(N_Asc + N_Fuc),
         Prop_algae = (N_T_algae + N_E_algae)/(NT + NE),
         Prop_dead = (T_dead_Asc + T_dead_Fuc + T_dead_bot + E_dead_Asc + E_dead_Fuc + E_dead_bot)/(NT + NE),
         Prop_dead = (T_dead_Asc + T_dead_Fuc + T_dead_bot)/NT,
           Prop_T_bottom = N_T_bot /(N_E_bot + N_T_bot),
         Prop_T_algae_2 = N_T_algae /(N_T_algae + N_E_algae),
           Diff = Prop_T_algae_2 - Prop_T_bottom,
         d = N_Fuc - N_Asc) %>% 
  filter(Type == 'закрытый') %>% 
  filter(N_final != 0)

myt <-
  myt %>% 
  filter(ID != 34)


```


### Вероятность гибели
```{r, echo=FALSE}


myt_status <- read_excel('Data/FucTrEd.xlsx', sheet = 'Лист3')



myt_status %>% 
  pivot_longer(cols = -c(ID, Location, Status, Morphotype)  ) %>%
  uncount(value)  %>%
  as_tibble ->
  myt_outcome

myt_outcome %>%
  mutate(Out = ifelse(Status == "мертвые", 1, 0),
         Substrate = ifelse(Location == "Грунт", "Bottom", "Algae")) ->
  myt_outcome


myt_cage_param <- 
  myt %>% 
  select(ID, weight_Asc, weight_Fuc, Prop_T, N_final)

myt_outcome <- merge(myt_outcome, myt_cage_param)



mod <- glm(Out ~  Substrate*Morphotype + Prop_T*Morphotype + N_final*Morphotype, data = myt_outcome )


mod2 <- update(mod, .~. - Morphotype:Prop_T)
mod3 <- update(mod2, . ~ . - Morphotype:N_final )
mod4 <- update(mod3, . ~ . - N_final )


kable(tidy(mod4))

My_data <- expand.grid(Substrate = c("Bottom", "Algae"), Morphotype = c("T", "E"), Prop_T = seq(min(myt_outcome$Prop_T), max(myt_outcome$Prop_T), length.out = 20))


predicted <- predict(mod4, newdata = My_data, se.fit = T)

My_data$Predicted <- predicted$fit
My_data$SE <- predicted$se.fit



```



```{r, echo=FALSE}
ggplot(My_data, aes(x = Prop_T, y = Predicted, color = Morphotype)) +
  geom_line() +
  geom_ribbon(aes(ymin = Predicted - 2*SE, ymax = Predicted + 2*SE), alpha = 0.2)+
  facet_wrap(~ Substrate)
```




### Доля Т на фукоидах
```{r pressure, echo=FALSE}
mod_3 <- lm(Prop_T_algae ~ Prop_T + N_final, data = myt)
# summary(mod_3)

kable(tidy(mod_3))
```

### Доля Е на фукоидах
```{r, echo=FALSE}
mod2_3 <- lm(Prop_E_algae ~ weight_Asc, data = myt) 
kable(tidy(mod2_3))
```


```{r, echo=FALSE}
myt <-
  myt %>% 
  mutate(N_total = T_a_Asc + T_a_Fuc + T_a_bot + T_dead_Asc + T_dead_Fuc + T_dead_bot + E_a_Asc + E_a_Fuc + E_a_bot + E_dead_Asc + E_dead_Fuc + E_dead_bot,
         NT = T_a_Asc + T_a_Fuc + T_a_bot + T_dead_Asc + T_dead_Fuc + T_dead_bot, 
         NE = E_a_Asc + E_a_Fuc + E_a_bot + E_dead_Asc + E_dead_Fuc + E_dead_bot,
         Prop_T = NT/(NT + NE))


myt <-
  myt %>% 
  mutate(N_Algae = T_a_Asc + T_a_Fuc + T_dead_Asc + T_dead_Fuc + E_a_Asc + E_a_Fuc + E_dead_Asc + E_dead_Fuc,
         N_Bottom = T_a_bot + T_dead_bot + E_a_bot + E_dead_bot,
         N_Algae_alive = T_a_Asc + T_a_Fuc + E_a_Asc + E_a_Fuc,
         N_Bottom_alive = T_a_bot + E_a_bot,
         B_Algae = weight_Fuc + weight_Asc)


myt <- 
myt %>% 
  mutate(Density = factor(case_when(N_total <= 20 ~ "Low",
                             N_total > 20 & N_total < 60 ~ "Medium",
                             N_total >= 60 ~ "Nigh" )))



```

## Результаты
### Влияние таксономической структуры на вероятность выбора в качестве субстрата фукоидов
```{r}
mod_alive <- gam(cbind(N_Algae_alive, N_Bottom_alive) ~ s(Prop_T, by = Density, k = 5) + Density  + s(B_Algae, by = Density, k = 5) , data = myt, family = "binomial", method = "REML")

kable(tidy(mod_alive))
summary(mod_alive)
```

```{r}
draw(mod_alive, residuals = T)
```



Из результатов анализа модели (табл. +) следует, что плотность поселения не оказывает значимого влияния на вероятность поселения мидий на фукоидах. Мы выявили значимое влияние биомассы фукоидов (Табл. +++). Однако этот рассматривается нами как дополнительная ковариата, влияние которой вне интереса данного исследования.  Значимым является зависимость между вероятностью попадания на фукоиды и долей Т-морфотипа в случае средней и высокой плотности. Согласно построенной моедли, вероятность поселения мидий на фукоидах увеличивается по мере роста частоты T-морфотпа (рис. +), как в случае средней, так и высокой плотности. 


## Влияние таксономической структуры на изменение величины Diff
```{r}
myt <- 
  myt %>% 
  mutate(Prop_T_Algae = (T_a_Asc + T_a_Fuc)/(T_a_Asc + T_a_Fuc + E_a_Asc + E_a_Fuc),
         Prop_T_Bottom = (T_a_bot + T_a_bot)/(T_a_bot + T_a_bot + E_a_bot + E_a_bot)
         )

myt2 <-
myt %>% 
  select(ID, Density, B_Algae, Prop_T, Prop_T_Algae, Prop_T_Bottom) %>% 
  filter(complete.cases(.)) %>% 
  rename(Algae = Prop_T_Algae, Bottom = Prop_T_Bottom) %>% 
  mutate(Diff = (Algae - Bottom) )


mod_diff <- gam(Diff ~ s(Prop_T, by = Density, bs = "cr", k = 3) + Density + s(B_Algae, by = Density), data = myt2) 

summary(mod_diff)
kable(tidy(mod_diff))
```

```{r}
draw(mod_diff, residuals = T)
```

Значимой связи величины Diff с плотностью выявлено не было (Табл. ++). Была отмечена статитстически значимая связь с биомассой фукоидов при низкой плотности поселения. Однако, как и в случае, описанном выше, эта закономерность вне интереса данной работы. Мы выявили значимое влияние дол Т-морфотипа в садке при высокой и средней плотности поселения (Табл. +++). Согласно полстроенной моедли, величина Diff нелинейно завсисит от  доли Т-морфотипа при условии среденй плотности поселения: максимум величины Diff приходится на долю T-морфотипа в диапазоне 0,1 - 0,15 (Рис. ++).  При высокой плотности наблюдается линейная связь: чем выше доля Е-морфотипа в послении тем выше величина Diff (рис. +).



## Влияние таксономической структуры на гибель мидий
```{r}
myt_status %>% 
  filter(Type == "ET") %>% 
  pivot_longer(cols = -c(ID, Location, Status, Morphotype, Type)  ) %>%
  uncount(value)  %>%
  as_tibble ->
  myt_outcome

myt_outcome %>%
  mutate(Out = ifelse(Status == "мертвые", 1, 0),
         Substrate = ifelse(Location == "Грунт", "Bottom", "Algae")) ->
  myt_outcome


df <- 
  myt %>% 
  select(ID, Density, Prop_T, B_Algae)

myt_outcome <- 
merge(myt_outcome, df)


myt_outcome %>% 
  group_by(Density, Substrate) %>% 
  summarise(N_T = sum(Morphotype == "T"),
            N_E = sum(Morphotype == "E")) %>% 
  mutate(Prop_T = N_T/(N_T + N_E))


myt_substr <- 
myt_outcome %>% 
  group_by(Density, Substrate, Morphotype) %>% 
  summarise(N = n())


Mod_deadness <- gam(Out ~ s(Prop_T, by = Density ) + Density + Morphotype +  + s(B_Algae, by = Density) , family = "binomial", data = myt_outcome, method = "REML")

summary(Mod_deadness)
kable(tidy(Mod_deadness, parametric = T))
kable(tidy(Mod_deadness, parametric = F))


```

```{r}
draw(Mod_deadness, residuals = T)
```



Вероятность смертности с плотностью значимо не связана (). Прослеживается значимая связь с Т-морфотипом, а также с долей Т-морфотипа при высокой плотности. Соглавсно полстроенной модели, вероятность гибели Т-морфотипа снижается по мере увеличения  доли Т-морфотипа в плотных поселениях (рис. +). 

## Обсуждение результатов
При высокой доли Т-морфотипа происходит уменьшение смертности. Это противоречит литературным данным (), однако может объясняться увеличенем доли мидий на фукоидах. С возрастанием численности Т-морфотипа мидии чаще оказываются на фукоидах. На этом субстрате снижается смертность моллюсков, что отражается на поселении в целом. 
С увеличением доли Т-морфотипа в поселении большая часть этого морфотипа оказывается на фукоидах. Таким образом, уход мидий на фукоиды может быть связан с предпочтением этого субстрата Т-морфотипом ().



